臺灣高等法院民事裁定　　　　　　　　　　 96年度上字第7號
　　上　訴　人　台北縣政府
　　法定代理人　甲○○
　　訴訟代理人　柯劭臻律師
　　被上訴人　　乙○○
　　　　　　　　　　　　　　號.
上列當事人間確認債權存在等事件，本院裁定如下：
    主      文
本件停止訴訟程序。
被上訴人應於收受本裁定之日起十日內，將本件提付仲裁。
    事實及理由
一、按仲裁協議，如一方不遵守，另行提起訴訟時，法院應依他
    方聲請裁定停止訴訟程序，並命原告於一定期間內提付仲裁
    ，仲裁法第4條第1項前段定有明文。
二、被上訴人主張：第三人巨象實業股份有限公司（下稱巨象公
    司）對被上訴人負有新臺幣（下同）500萬元之本票債務，
    遲未給付，因巨象公司對上訴人有請求返還300萬元工程款
    履約保證金（以下稱系爭保證金）之債權（以下稱系爭債權
    ），被上訴人遂聲請原審法院民事執行處以94年度執日字第
    26563號強制執行事件，就巨象公司對上訴人之給付工程款
    或系爭債權為強制執行。詎上訴人對執行命令聲明異議，主
    張應依仲裁程序處理，且系爭債權已不存在等語，因被上訴
    人反對上訴人之主張，爰提起本件訴訟，請求判決：(一)確認
    巨象公司對上訴人之系爭債權存在。(二)上訴人應給付巨象公
    司300萬元，及自起訴狀繕本送達翌日起至清償日止，按年
    息5%計算之利息，由被上訴人代為收受等語。上訴人則以：
    系爭保證金應否返還，事涉巨象公司有無違約，依上訴人與
    巨象公司所定「臺北縣樹三、樹四土石方資源處理場委託民
    間設場及營運」工程合約（以下稱系爭合約）第20條規定，
    應依仲裁程序處理，何況巨象公司系爭債權之請求權已罹於
    時效而消滅，且巨象公司依合約應付上訴人罰款金額，至94
    年10月20日為9,146,538元，上訴人主張與系爭債權抵銷，
    抵銷後，巨象公司已無餘額得請求等語，資為抗辯。
三、查上訴人與巨象公司於88年9月28日簽訂系爭合約，由上訴
    人將其所管理之台北縣板橋市○○段380號等土地，交由巨
    象公司設定土石方資源處理場，巨象公司同意於訂約時繳納
    履約保證金4,000萬元。又巨象公司經營該場之安全衛生管
    理、環境保護及清潔、交通安全及管制，同意依照政府有關
    規定辦理，並於契約終止後15日內，將土地整平後，以平均
    高程不逾臨接道路高程15公分之情形，歸還上訴人，雙方對
    本契約執行若有爭議時，同意以仲裁程序辦理等情，有附卷
    系爭合約前言、第7條、第9條、第11條及第20條可參（原審
    卷37頁）。嗣巨象公司就該用地之歸還已完成上訴人之規定
    ，乃申請上訴人核退該保證金，因巨象公司原以4,000萬元
    之定期存款單繳納該保證金，無法予以分割而一部退還，巨
    象公司乃再繳納系爭保證金，留作上訴人與新開局辦理用地
    歸還之前，場區全面綠化預備金，並領回該4,000萬元保證
    金之事實，有上訴人92年2月11日北府養字第0920047387號
    函附卷可稽（原審卷51頁），且為兩造所不爭。依上開經過
    ，巨象公司繳納系爭保證金，乃為領回原繳納之4,000萬元
    中，系爭保證金以外之其餘金額所辦理之手續，故系爭保證
    金之性質上仍為前開4,000萬元履約保證金之一部。觀被上
    訴人聲請強制執行時，亦以巨象公司對上訴人之工程履約保
    證金為執行標的（原審卷10），可知其然。即令巨象公司繳
    納系爭保證金，所欲保證履行之內容，與原繳納4,000萬元
    時未盡相同，仍為系爭合約雙方當事人為履行系爭合約而繳
    納之保證金，因此，就其應如何返還有所爭議者，自屬對系
    爭合約執行所生爭議，依系爭合約第20條，應依仲裁程序處
    理。
四、依仲裁法第4條第1項前段，裁定如主文。
中　　華　　民　　國　　96　　年　　6　　月　　29 　　日
                    民事第九庭
                        審判長法  官    黃熙嫣
                              法  官    陳玉完
                              法  官    呂太郎
正本係照原本作成。
本裁定除以適用法規顯有錯誤為理由，並經本院許可外，不得再
抗告。如提起再抗告，應於收受後10日內委任律師為訴訟代理人
向本院提出再抗告狀。並繳納再抗告費新台幣一千元。
中　　華　　民　　國　　96　　年　　6 　　月　　29　　日
　　　　　　　　　　　　　　　書記官    黃千鶴
